【裁判字號】    92,交訴,66
【裁判日期】    920520
【裁判案由】    公共危險
【裁判全文】
臺灣高雄地方法院刑事判決                          九十二年度交訴字第六六號
    公  訴  人  臺灣高雄地方法院檢察署檢察官
    被      告  甲○○
右列被告因公共危險案件，經檢察官提起公訴（九十二年度偵字第三七七四號），本
院判決如左：
    主  文
甲○○駕駛動力交通工具肇事，致人受傷而逃逸，累犯，處有期徒刑柒月。
    事  實
一、甲○○前於民國八十七年間因違反麻醉藥品管理條例案件，經本院判處有期徒刑
    四月確定，並於八十八年十一月四日執行完畢，仍不知警惕，於九十一年十一月
    二十六日中午十一時四十五分許，騎乘車牌號碼ＶＸＢ─三二六號輕型機車，沿
    高雄縣鳳山市○○路，由北往南方向，行經鳳北路十號前，原應注意車前狀況，
    並隨時採取必要之措施，且依當時客觀情形，並無不能注意之情事，竟疏未注意
    車前狀況，仍逕行左轉進入對向車道，適有乙○○騎乘車牌號碼ＹＭＷ─三五二
    號重型機車，沿鳳北路由北往南方向行經該處，甲○○見狀閃煞不及而與乙○○
    所騎乘之機車發生擦撞（乙○○機車車頭撞擊甲○○機車之後部），致使乙○○
    人車倒地，受有左腳踝挫傷之傷害（過失傷害部份業經撤回告訴，經檢察官另為
    不起訴處分），惟甲○○見乙○○人車倒地受傷，竟未停車照護乙○○，亦未向
    警察機關報案，反而為逃避刑事責任而騎車離開肇事現場，然為乙○○記下甲○
    ○所騎乘機車之車牌號碼，報警循線查獲上情。
二、案經高雄縣政府警察局鳳山分局報請臺灣高雄地方法院檢察署檢察官偵查起訴。
    理  由
一、訊之被告甲○○固坦承於右揭時、地騎乘機車與被害人乙○○發生擦撞之事實諱
    ，惟矢口否認有肇事致人受傷逃逸之公共危險犯行，辯稱：當時被害人乙○○並
    未受傷，伊有停下來問乙○○有無受傷，乙○○回答說沒有，並表示人、車均沒
    有問題，伊才離開現場，乙○○並沒有表示要叫警察來云云。
二、經查：
（一）右揭犯罪事實業據乙○○分別於警訊、偵訊中指訴甚詳，核與證人即乙○○之
      父親林東正於偵訊中結證之情節相符，並有高雄縣政府警察局交通隊道路交通
      事故調查報告表一份、現場照片七張、大東醫院診斷證明書一份及乙○○之酒
      精濃度測定值（合格）一份附卷可稽。再參以被告見乙○○倒地受傷，經乙○
      ○告以等交通大隊警員來，被告竟不予理會，未報警處理或等待警察到場即離
      開現場，亦據乙○○於偵訊中指訴明確，被告顯係為逃避刑責而畏罪逃逸等情
      ，已堪認定，是被告所辯，顯係事後卸責之詞，不足採信。
（二）按刑法第一百八十五條之四駕駛動力交通工具肇事致人死傷而逃逸罪係於八十
      八年四月二十一日增訂公布，並自同年四月二十三日開始生效，其增設本條文
      之立法目的，乃為維護交通，增進行車安全，促使當事人於事故發生時，能對
      被害人即時救護，減少死傷，以保護他人權益並維護社會秩序。又其立法精神
      在於交通事故一旦發生，且發生人員傷亡之情況，不論是撞人或被撞，或是因
      其他事故而造成死傷，只要是在駕駛動力交通工具過程內所發生者，參與這整
      個事故過程的當事人皆應協助防止死傷之擴大，蓋如駕駛人於事故發生後，隨
      即駕車逃離現場，不僅使肇事責任認定困難，更可能使受傷之人喪失生命或求
      償無門。又按刑法第一百八十五條之四具有遺棄罪之性質，乃參照刑法第二百
      九十四條第一項之刑度來增設，又刑法就無義務者之遺棄（第二百九十三條）
      與有義務者之遺棄（第二百九十四條）訂有不同之罪責。駕駛汽車肇事致人受
      傷或死亡，依道路交通管理處罰條例第六十二條規定，汽車駕駛人有採取救護
      或其他必要措施並向警察機關報告之義務，由此可知，因汽車駕駛人之故意、
      過失肇事致人傷亡者，汽車駕駛人本即負有救護義務，若未予以救護，除有違
      該條例第六十二條之規定外，尚構成刑法第二百九十四條第一項之遺棄罪。然
      第一百八十五條之四的救護義務則不以汽車駕駛人因故意或過失肇事致人傷亡
      為必要，只要其為該交通事故之現場當事人，則對事故現場之傷亡人員皆有救
      護之義務，此即為本條與第二百九十四條第一項之區別所在。因此，本條所欲
      規範者乃當事人於交通事故發生時（不論其有無故意或過失）遺棄被害人於不
      顧的逃逸行為，且若謂當事人之救護義務須視其有無故意、過失而定，則不僅
      有違刑法第一百八十五條之四的立法目的與精神，從而，本條文之功能亦將喪
      失殆盡。故所謂駕駛動力交通工具肇事，乃指駕駛動力交通工具發生交通事故
      ，而非指因故意或過失導致事故發生而逃逸者，始成立本罪。
（三）從而，被告於車禍發生當時既明知乙○○因擦撞而發生交通事故，其當知乙○
      ○恐受有傷害，於乙○○表示俟交通大隊警員來處理時，即逕騎車離開現場，
      並未在現場等候，其未對被害人採取任何救護或其他必要措施，顯已違反刑法
      第一百八十五條之四所欲規範之目的。故被告於事故發生時未立刻給予乙○○
      救護即自行逃逸之犯行明確，被告犯行堪以認定。
三、核被告甲○○所為，係犯刑法第一百八十五條之四之駕駛動力交通工具肇事致人
    受傷而逃逸罪。末查，被告甲○○前於八十七年間因違反麻醉藥品管理條例案件
    ，經本院判處有期徒刑四月確定，並於八十八年十一月四日執行完畢之事實，有
    臺灣高等法院被告全國前案紀錄表及臺灣高雄地方法院檢察署刑案資料查註紀錄
    表各一份在卷可稽，五年以內再犯本件有期徒刑以上之罪，為累犯，依刑法第四
    十七條規定加重其刑。爰審酌被告因一時失慮，於肇事後竟駕車逃逸，事後未與
    被害人達成和解等一切情狀，量處如主文所示之刑。
據上論斷，應依刑事訴訟法第二百九十九條第一項前段，刑法第一百八十五條之四、
第四十七條，判決如主文。
本案經檢察官楊碧瑛到庭執行職務。
中      華      民      國      九十二      年      五月    二十    日
                                  臺灣高雄地方法院刑事交通法庭
                                      法  官    涂裕洪
右正本證明與原本無異。
如不服本判決，應於判決送達後十日內，向本院提出上訴狀。
                                      書記官    賴佳慧
中    華    民    國      九十二     年      五     月      二十二      日
中華民國刑法第一百八十五條之四
駕駛動力交通工具肇事，致人死傷而逃逸者，處六月以上五年以下有期徒
刑。


司法院資訊處製作；財團法人民間司法改革基金會備份。
